【裁判字號】    90,上訴,264
【裁判日期】    901210
【裁判案由】    殺人未遂
【裁判全文】
臺灣高等法院花蓮分院刑事判決            九十年度上訴字第二六四號
    上訴人即被告  甲○○
    選 任辯護 人  吳漢成
右列上訴人因殺人未遂案件，不服臺灣臺東地方法院九十年度訴字第七十九號中華民
國九十年八月三十一日第一審判決( 起訴案號：臺灣臺東地方法院檢察署九十年度偵
字第二０一號 )，提起上訴，本院判決如左：
    主  文
上訴駁回。
    事  實
甲○○因懷疑其妻乙○○有外遇，二人時生爭吵，甲○○更於民國八十九年三、四月
間在台東市○○路○段七二０巷二十號住處縱火數次，並於同年十二月間毆打乙○○
，嗣因不滿乙○○欲與之離婚，竟萌生殺害之犯意，於九十年一月八日上午，假意同
意離婚，與乙○○相約至台東戶政事務所辦理離婚手續，並於當日近午時分，駕駛車
號：ＷＵ－０六三０號未掛車牌已報廢之小客車，右前座搭載乙○○自中興路出發，
本應往新生路行駛，而卻沿台東市○○路方向行進，經乙○○發覺行車路線有異，向
甲○○質疑並表示不欲前往要求停車，詎甲○○答稱：太遲了，並為遂其殺人故意，
即加速超車，再以時速一百公里之高速，將乙○○所坐位置之車右前方撞擊人行道上
之路樹，致使乙○○受有右髖臼骨折、胸部挫傷併左側肋骨第五、六、七、八、九、
十根肋骨骨折、雙足多處撕裂傷及擦傷、及血尿等傷害，甲○○見狀竟未報警求救，
反對乙○○稱：要離婚就找它（指著路樹）離！而置之不理，嗣經乙○○自行向路人
求救，始送醫獲救，倖免於難。
案經告訴人乙○○訴由台東縣警察局台東分局報請臺灣臺東地方法院檢察署檢察官偵
查起訴。
    理  由
一、訊之上訴人即被告甲○○矢口否認有殺人犯行，辯稱：「當天要和太太辦離婚，
    因為超車不慎，車子失控才發生意外，當時因為精神恍惚，不知道要打哪家醫院
    ，結果沒有打電話求救，我很愛我太太，沒有意思要傷害她云云。惟查：
  (一)被告甲○○於案發當時係擬與告訴人前往台東戶政事務所辦理離婚手續，自中興
    路出發應往新生路行駛，而被告卻向民航路行進，經告訴人乙○○質疑並要求停
    車後，反即加速超車，並以時速一百公里之速度撞擊人行道及路樹，車禍發生後
    對告訴人竟不思救援，並拒絕借告訴人行動電話向家人求救等情，業據告訴人乙
    ○○指訴綦詳，並有道路交通事故調查報告表一紙、馬偕醫院台東分院診斷證明
    書一紙、慈濟綜合醫院診斷證明書一紙、現場相片八張、舉發違反道路交通事故
    通知單等件在卷可稽。
  (二)被告因懷疑告訴人有外遇，告訴人堅持與其離婚，被告因而心生不滿欲置告訴人
    於死而故意製造本件車禍，以遂其殺人目的一節，迭經被告於警訊、偵查中供稱
    ：「我想和太太乙○○同歸於盡，我是自撞的車禍」（見警卷之交通事故談話紀
    錄表）、「我太太一直堅持要離婚，在車上爭吵，覺得氣憤，將方向盤往右打想
    撞東西，想以衝撞行為要和太太同歸於盡」（九十年一月八日警訊筆錄）、「（
    問：為何以一百公里之高速撞路樹？）答：我不想活了，想與她同歸於盡，（問
    ：為何如此做？）答：不想太太離開我，我懷疑她有外遇，她要與我離婚」（見
    偵卷第六、十二頁）等語甚明，且上述被告於警訊、偵查中之供述皆係出於自由
    意識，業經其陳述在卷（見原審卷第十九頁），是本件車禍確實係被告故意製造
    無訛。
  (三)被告於車禍發生後，未主動打電話求救、亦未託人求救，更拒絕借行動電話予告
    訴人求援，亦為被告所自承在卷，雖辯稱：「想打電話給醫院，但精神恍惚不知
    要打哪家醫院，不借行動電話給告訴人是怕被家人罵」云云，惟衡諸常情，一般
    人遇見緊急事故，直接反應就是撥打「一一０」或「一一九」電話求救，於事故
    發生精神慌亂之際，最是簡易好記，而被告卻反其道行，狡辯欲打難於記憶又電
    話號碼較長之醫院電話，而當告訴人欲向家人求援時，被告於其自稱精神恍惚之
    際，猶能擔心可能遭受責罵而拒絕告訴人，卻不能思及眼前應急速救護告訴人生
    命？二者相衡，無法判斷輕重緩急，孰人能信？實與一般常人之認知大相違背。
    又縱被告於車禍發生後暫有如其所辯之精神恍惚情狀，然係經高速撞擊後可能所
    生之生理反應，仍無解於其行為當時殺人犯意之認定。其辯詞矛盾無稽，顯係卸
    責飾詞，毫無可採，足證被告殺人犯意至堅。
  (四)證人張敬琪於原審結證稱：「當天經過往機場的路時，車禍已發生，．．．．．
    ．，車子右前座嚴重變形，問被告才知告訴人原本也在車上，被告有對我說「要
    離婚，要死一起死」，我勸他不要這樣」等語（見原審卷第二十九頁），益足以
    證明被告係故意製造本案車禍，以殺害告訴人。
  (五)參酌警卷中之刑案現場相片，被告所駕駛之該車，車頭全毀，尤以告訴人所坐之
    右前方車身毀損最為嚴重，而被告所坐之左側車身幾乎完好，可見被告撞擊時車
    速及力道之猛烈，且撞擊點完全集中在告訴人所坐之位置，且以高速行駛撞及路
    樹，足以置人於死地，亦為被告所明知。其欲加害告訴人生命之意思，昭然若揭
    。
  (六)經本院調閱告訴人與被告間之通常保護令案卷（原審法院九十年度家護字第十號
    ），卷附有被告在住處縱火之相片數張，且被告又曾於本案發生前一個月毆打告
    訴人，此皆為被告所坦認不諱（見原審卷第十九頁），是被告不滿告訴人之情由
    來已久，其殺人動機實有脈絡可尋。
  綜上所述，被告駕車以高速撞擊人行道及路樹，其力道之猛，客觀上足以致告訴人
  於死，且車禍發生後又置告訴人不顧，未加救護，並拒絕借告訴人行動電話求救，
  足見被告殺意之堅！其空言狡辯車子失控及精神恍惚不知如何救援，實屬犯後卸責
  之詞，本件事證明確，其犯行堪以認定，應依法論科。
二、核被告所為，係犯刑法第二百七十一條第二項、第一項之殺人未遂罪。其已著手
    於殺人行為之實施，惟並未發生死亡之結果，為未遂犯，依刑法第二十六條前段
    規定減輕其刑。原審因而適用上開法條，審酌被告僅因臆測告訴人有外遇，未加
    求證即不顧夫妻情分而予殺害，且車禍發生後經告訴人哀求仍不加救護，其惡性
    非輕，且於審理中猶翻異前詞，毫無悔意，及手段、目的、所生危害等一切情狀
    ，量處有期徒刑六年，以示警懲。認事用法及量刑，核無不當。上訴意旨仍執陳
    詞，否認其有殺人之故意云云，指摘原判決不當，為無理由，應予駁回。
據上論斷：應依刑事訴訟法第三百六十八條判決如主文。
本案經檢察官李土城到庭執行職務。
中      華      民      國      九十      年      十二    月     十     日
                                    審判長法官  謝  志  揚
                                          法官  賴  淳  良
                                          法官  莊  謙  崇
右正本證明與原本無異。
如不服本判決，應於送達後十日內，向本院提出上訴狀。其未敘述理由者，並應於提
出上訴狀後十日內向本院補提理由狀(須附繕本)。
                                        書記官  林  明  智
中      華      民      國      九十      年      十二    月    十一    日


司法院資訊處製作；財團法人民間司法改革基金會備份。
